【裁判字號】    98,聲,3795
【裁判日期】    981224
【裁判案由】    聲請具保停止羈押
【裁判全文】
臺灣高等法院刑事裁定                  98年度聲字第3795號
聲  請  人
即  被  告  甲○○
上列被告因本院98年度上更（一）字第337 號擄人勒贖等案件，
聲請人聲請具保停止羈押，本院裁定如下：
    主  文
聲請駁回。
    理  由
一、本件被告甲○○因擄人勒贖等案件，前經本院訊問後，認有
    刑事訴訟法第101 條第1 項第3 款之情形，非予羈押，顯難
    進行審判，於民國98年6 月8 日執行羈押，嗣經第1 次延長
    羈押，並於98年11月8 日第2 次延長羈押2 月在案。
二、聲請意旨略以：被告甲○○係受共同被告劉建良之託要找共
    同被告曾高陽，才找曾高陽隨著劉建良一同前往三芝，本身
    對案情並不知情，劉建良於警詢之筆錄不實在，他已坦承警
    詢時所述係謊言；告訴人邱名福亦表示案發之前不認識被告
    ，也不曾見過面；共同被告歐運忠、褚仁傑與被告均不認識
    ，也陳述犯罪經過，被告並沒有參與，而主要嫌犯均在押，
    被告無偽造、變造證據或勾串共犯證人之虞。又被告與妻子
    早已離異，家中尚有80幾歲老父及二稚子有待撫養。另依大
    法官會議釋字第665 號解釋意旨，重罪羈押仍須有相當理由
    認有逃亡、湮滅、偽造、變造證據或勾串共犯之虞，始得以
    羈押之，羈押被告須符合比例原則，懇請准予具保停押等語
    。
三、按依刑事訴訟法第101 條第1 項第3 款及第101 條之2 之規
    定，法官決定羈押被告之要件有四：犯罪嫌疑重大，有法定
    之羈押事由，有羈押之必要（即非予羈押，顯難進行追訴、
    審判或執行），無同法第114 條不得羈押被告之情形。是被
    告縱符合同法第101 條第1 項第3 款之羈押事由，法官仍須
    就犯罪嫌疑是否重大、有無羈押必要、有無不得羈押之情形
    予以審酌，非謂一符合該款規定之羈押事由，即得予以羈押
    。又刑事訴訟法第101 條第1 項第3 款規定之羈押，係因被
    告所犯為死刑、無期徒刑或最輕本刑為5 年以上有期徒刑之
    罪者，其可預期判決之刑度既重，該被告為規避刑罰之執行
    而妨礙追訴、審判程序進行之可能性增加，國家刑罰權有難
    以實現之危險，該規定旨在確保訴訟程序順利進行，使國家
    刑罰權得以實現，以維持重大之社會秩序及增進重大之公共
    利益，其目的洵屬正當。又基於憲法保障人民身體自由之意
    旨，被告犯上開條款之罪嫌疑重大者，仍應有相當理由認為
    其有逃亡、湮滅、偽造、變造證據或勾串共犯或證人等之虞
    ，法院斟酌命該被告具保、責付或限制住居等侵害較小之手
    段，均不足以確保追訴、審判或執行程序之順利進行，始符
    合該條款規定，非予羈押，顯難進行追訴、審判或執行之要
    件，此際羈押乃為維持刑事司法權有效行使之最後必要手段
    ，於此範圍內，尚未逾越憲法第23條規定之比例原則，符合
    本院釋字第392 號、第653 號、第654 號解釋意旨，與憲法
    第8 條保障人民身體自由及第16條保障人民訴訟權之意旨，
    尚無違背（參照司法院大法官會議釋字第665 號解釋理由書
    ）。次按羈押之必要與否，應按照訴訟進行程度及其他一切
    情事，由事實審法院斟酌認定，聲請停止羈押，除有同法第
    114 條各款所列情形之一不得駁回者外，准許與否，該管法
    院有自由裁量之權（參照最高法院56年度台抗字第67號裁定
    要旨）。又所謂羈押必要性，係由法院就具體個案，依職權
    衡酌是否有非予羈押顯難保全證據或難以遂行訴訟程序者為
    依據，法院在不違背通常生活經驗之定則或論理法則時，依
    法自有審酌認定之職權。
四、查本件聲請人即被告甲○○因涉犯共同意圖勒贖而擄人，經
    臺灣臺北地方法院認定被告有罪，處有期徒刑12年，被告不
    服原判決提起上訴，本院前審亦認定有罪，駁回被告上訴，
    被告之犯罪嫌疑自屬重大，原羈押原因依然存在，不能因具
    保而使之消滅。現本案經最高法院發回指明尚有應行調查事
    項，業經本院以98年度上更（一）字第337 號受理在案，被
    告所犯共同意圖勒贖而擄人罪，為最輕本刑7 年以上有期徒
    刑之重罪，符合刑事訴訟法第101 條第1 項第3 款之情形，
    參以被告甲○○聽命於共同被告曾高陽指示而居間安排、策
    劃本件犯行，涉案情節非輕，其犯行危害社會治安、破壞社
    會秩序甚鉅，且被告犯案後經通緝始行到案，到案復矢口否
    認犯行，未見悔意，態度不佳，倘若法院最後判決結果非其
    所預期之罪刑，尚難期待被告能服膺法院判決結果，其逃亡
    之誘因也隨之增加，非予羈押難以確保審判、執行程序之順
    利進行。本院權衡國家刑事司法權之有效行使、社會秩序及
    公共利益、被告人身自由之私益及防禦權受限制之程度，認
    對被告維持羈押處分尚屬適當、必要，合乎比例原則，並無
    違前開司法院釋字第665 號解釋意旨。又被告是否成立犯罪
    ，乃本案實體上應予判斷之問題，非法院裁定是否羈押或應
    否准許具保停止羈押之審查要件，被告稱本身對於案情並不
    知情云云，要無可採。至聲請意旨所稱與妻子早已離異，家
    中尚有80幾歲老父及二稚子有待撫養，尚非法定停止羈押事
    由，上開聲請所指上情，難認羈押原因已消滅。此外，復查
    無刑事訴訟法第114 條各款規定之列情形，被告以前揭情詞
    聲請具保停止羈押，自難准許，應予駁回。
五、綜上所述，本件被告羈押原因仍然存在，且仍有羈押之必要
    ，被告所請具保停止羈押之理由於法未合，其聲請自難准許
    ，應予駁回。
中    華    民    國    98    年    12    月    24    日
                刑事第十五庭  審判長法  官  吳昭瑩
                                    法  官  蘇隆惠
                                    法  官  吳炳桂
以上正本證明與原本無異。
如不服本裁定，應於收受送達後五日內向本院提出抗告狀。
                                    書記官  張嘉佐
中    華    民    國    98    年    12    月    25    日


司法院資訊處製作；財團法人民間司法改革基金會備份。
